臺灣桃園地方法院民事判決
109年度醫字第7號
原      告  黃先盛  
訴訟代理人  蘇明淵律師
被      告  天成醫療社團法人天晟醫院

法定代理人  蔡芳生  
被      告  楊崇光  
共      同
訴訟代理人  陳萬發律師
上列當事人間請求損害賠償事件，本院於民國110 年12月24日言
詞辯論終結，判決如下：
    主    文
一、原告之訴及假執行之聲請均駁回。
二、訴訟費用由原告負擔。
    事實及理由
一、原告主張：伊於民國108年2月5日晚間因左下肢遠端脛腓骨
    開放性骨折之傷勢，至被告天成醫療社團法人天晟醫院（下
    稱天晟醫院）就醫，由主治醫師即被告楊崇光進行筋膜切開
    及清創手術，然楊崇光竟在無法控制傷口感染之狀況下，於
    108年3月4日倉促將伊轉診至長庚醫院進行植皮手術，經長
    庚醫院發現伊左小腿傷口嚴重細菌感染已延伸至大腿處，導
    致骨髓炎，遂於108年3月22日接受左膝下截肢手術治療，伊
    因治療本件傷勢已支出醫藥費新臺幣（下同）11萬2,412元
    、醫藥耗材及輔具費用160萬元（含裝設義肢費用32萬元、
    未來更換義肢費用128萬元），並受有減少勞動能力224萬6,
    112元及慰撫金100萬元之損失，共計受有495萬8,524元之損
    害，爰依民法第184條第1項前段、第188條、第193條第1項
    、第195條第1項等法律關係提起本件訴訟，請求被告連帶損
    害賠償等語。並聲明：㈠被告應連帶給付原告495萬8,524元
    ，及自起訴狀繕本送達翌日起至清償日止按週年利率5 ％計
    算之利息。㈡願供擔保請准宣告假執行。
二、被告則以：原告係因倒臥於溝渠裡，全身受有河泥污染，其
    腿部開放性骨折致皮膚缺損骨頭外露，對感染控制本屬不利
    ，楊崇光對原告之醫療行為並無過失，另原告係轉診於長庚
    醫院治療，並經過3次清創手術後始進行左膝下截肢手術，
    怎可逆推逕稱楊崇光早先之醫療行為具有過失等語，資為抗
    辯。並聲明：㈠原告之訴及假執行之聲請均駁回。㈡如受不利
    益判決，願供擔保請准宣告免為假執行。
三、原告主張其於108年2月5日晚間因左下肢遠端脛腓骨開放性
    骨折之傷勢，而至天晟醫院就醫，由楊崇光為其醫治等情，
     為兩造所不爭執，堪信為真。至原告主張楊崇光具有醫療
    過失，故被告需連帶負損害賠償責任一節，則為被告所否認
    ，並以前詞置辯。本院茲就兩造間之爭點判斷如下：
　㈠按當事人主張有利於己之事實者，就其事實有舉證之責任，
    民事訴訟法第277 條前段定有明文。民事訴訟如係由原告主
    張權利者，應先由原告負舉證之責，若原告先不能舉證，以
    證實自己主張之事實為真實，則被告就其抗辯事實即令不能
    舉證，或其所舉證據尚有疵累，亦應駁回原告之請求。
  ㈡經查，觀諸原告於進行骨折復位及清創手術前所簽立之手術
    同意書上均記載略以：「二、醫師之聲明：我已經儘量以病
    人所能瞭解之方式，解釋這項手術之相關資訊，特別是下列
    事項：1.需實施手術之原因、手術步驟及範圍、手術之風險
    及成功率。2.手術併發症及可能處理方式。3.不實施手術可
    能之後果及其他可替代之治療方式。4.預期手術後，可能出
    現之暫時或永久症狀。5.如有手術相關說明資料，我並已交
    付病人。三、病人之聲明：1.醫師已向我解釋，並且我已經
    瞭解施行這個手術的必要性、步驟、風險、成功率之相關資
    訊。2.醫師已向我解釋，並且我已經瞭解選擇其他治療方式
    之風險…5.針對我的情況、手術之進行、治療方式等，我能
    夠向醫師提出問題和疑慮…7.我瞭解這個手術可能是目前最
    適當的選擇，但是這個手術無法保證一定能改善病情」等語
    （見本院個資卷），顯見楊崇光於開始治療前，已令原告瞭
    解各種治療之選項及風險，是楊崇光所為之治療行為，已經
    告知後獲得原告之同意，可以認定。
　㈢原告雖主張楊崇光之醫療行為具有過失云云，然本院於審理
    時，經原告聲請將本件爭議送請衛生福利部醫事審議委員會
    鑑定後，該會於110 年9 月24 日以衛部醫字第1101666574
    號鑑定意見函覆本院略以：原告於108年2月5日在急診室之
    生化檢驗血糖301mg/dL（偏高），故醫師開立醣化血色素（
    HbA1C）檢驗及監測飯前血糖，結果醣化色素為7.8％，且病
    人術前空腹血糖值高達239mg/dL，可診斷其患有糖尿病，因
    而加重感染控制之困難，故病人於住院期間，楊崇光規則監
    測其血糖，並會診家醫科醫師開立降血糖藥物，原告於2月6
    日術後傷口分泌物增多，且有異味，有感染現象，醫師乃進
    行傷口細菌培養及更改抗生素，2月12日由楊崇光施行筋膜
    切開及傷口清創手術，術中發現有組織壞死及骨髓炎現象，
    術後調整傷口護理方式為每8小時換藥1次，並拍照傷口紀錄
    以觀察變化，2月14日護理紀錄記載，原告術後傷口癒合不
    佳，建議轉院治療，亦會診感染科醫師，評估後更改抗生素
    治療，顯示病人於後續傷口惡化為可預見之進展，並非預期
    外之病程進展，從而，原告所受左下肢遠端脛腓骨開放性骨
    折，極可能因跌落溝渠而污染傷口，進而造成多重細菌感染
    ，楊崇光之醫療處置包括最初骨折復位固定手術、給予抗生
    素治療、血糖控制及後續密集清創手術，符合醫療常規，另
    感染為開放性骨折癒後不佳之重要因素，即使依照醫療處置
    原則為之，仍有感染之風險，原告傷口之多重細菌感染，與
    嗣後嚴重致截肢，應為受傷當時開放性傷口接觸不潔環境造
    成，又糖尿病會影響傷口癒合及加重感控制之困難度，從而
    影響原告受傷後續治療之判斷及處置等語（見本院訴字卷第
    71-72頁），顯見原告所受左下肢遠端脛腓骨開放性骨折之
    傷勢，本會受到感染因素影響癒合狀況，而原告於受傷當時
    係跌落溝渠，患部已遭到嚴重細菌感染，加上其本身患有糖
    尿病，更造成感染控制之困難，楊崇光就此已會診家醫科給
    予降血糖藥物，並以抗生素及密集清創手術為原告進行診療
    ，雖仍有嚴重細菌感染，然此為臨床上可得預見之病程，且
    經原告所知悉並同意，就此以觀，自無從僅因事後患部有進
    行截肢手術之憾事，即認楊崇光之醫療行為有違反醫療常規
    之治療過失。
  ㈣從而，楊崇光為原告診治之醫療行為，既無證據證明具有悖
    於醫療常規之過失，則本件原告主張被告應負損害賠償責任
    ，於法即屬無據。
四、綜上所述，原告依民法侵權行為之法律關係提起本件訴訟，
    請求被告連帶給付495萬8,524元，及自起訴狀繕本送達翌日
    起至清償日止，按週年利率5 ％計算之利息，為無理由，應
    予駁回。又原告之訴既經駁回，其假執行之聲請即失所附麗
    ，應併予駁回。
五、本件事證已臻明確，兩造其餘主張、陳述及所提之證據，經
    審酌均與判決結果不生影響，爰不逐一論列，附此敘明。
六、訴訟費用負擔之依據：民事訴訟法第78條。 
中　　華　　民　　國　　111 　年　　2 　　月　　7 　　日
                  民事第二庭    法　官　廖子涵
正本係照原本作成。
如對本判決上訴，須於判決送達後二十日內向本院提出上訴狀。
如委任律師提起上訴者，應一併繳納上訴審裁判費。
中　　華　　民　　國　　111 　年　　2 　　月　　7 　　日
                                書記官  劉雅婷